【裁判字號】    91,上易,2064
【裁判日期】    920128
【裁判案由】    傷害等
【裁判全文】
臺灣高等法院臺中分院刑事判決                  九十一年度上易字第二六四號
    上  訴  人
    即  被  告  己○○  女六十.
    選任辯護人  陳浩華  律師
    上  訴  人
    即  被  告  丙○○  男四十.
                戊○○  男三十.
                丁○○  男五十.
右上訴人因傷害等案件，不服臺灣彰化地方法院八十九年度易字第一八四二號中華民
國九十一年九月二十三日第一審判決（起訴案號：臺灣彰化地方法院檢察署八十九年
度偵字第五六九號、第六一一號），提起上訴，本院判決如左：
    主      文
原判決撤銷。
己○○、丙○○、戊○○、丁○○共同傷害人之身體，各處有期徒刑參月，如易科罰
金均以參佰元折算壹日。
    事      實
一、己○○及其子丙○○、戊○○、丁○○，與辛○○、庚○○○夫婦有親戚關係，
    又仳鄰而居，因土地分割問題相處不睦。民國八十八年十一月二十八日凌晨零時
    許，丁○○酒後返家大聲吵鬧，高喊辛○○出來，否則放火燒屋云云，辛○○、
    庚○○○夫婦聞言開啟鐵門，並與己○○母子發生口角，雙方頓起衝突，適辛○○夫婦之子甲○○、乙○○亦駕駛車號ＯＭ─○三七六號自小客車（甲○○所有
    ）返家，丁○○、己○○、丙○○、戊○○即共同基於傷害及毀損之犯意聯絡，
    以一個分擔之行為分持木棍、扁擔毆打辛○○、庚○○○、甲○○、及乙○○，
    並砸破前開甲○○所有之自小客車後擋風玻璃及敲凹行李箱蓋，足生損害於甲○○。乙○○與庚○○○亦基於共同之犯意聯絡，持木棍等物，與己○○母子互毆
    。混亂中辛○○受有頭部挫傷合併腦震盪、右側臉部挫傷、顴骨骨折、臉部裂擦
    傷；庚○○○受有頭部外傷、頭皮裂挫傷；甲○○受有頭部外傷併臉部擦傷、右
    手及右大腿擦傷；乙○○受有兩側上臂多處挫傷、背部多處挫傷之傷害。
二、案經辛○○、庚○○○、甲○○、乙○○訴請臺灣彰化地方法院檢察署檢察官偵
    查起訴。
    理      由
一、訊據上訴人即被告（下稱被告）己○○等人均矢口否認有傷害、毀損之犯行，被
    告己○○辯稱：我被辛○○毆打，我沒砸車；被告丙○○辯稱：我沒打人、砸車
    ；被告戊○○辯稱：我沒打人、砸車，我被打成腦震盪；被告丁○○辯稱：我喝
    醉了，我沒打人、砸車各云云。然查，右揭事實業據告訴人辛○○、庚○○○、
    乙○○、甲○○於警、偵訊時及審理中指訴甚詳，而被告己○○於原審法院審理
    時供稱：「暗暗的，我也不知道打何人，我只是一直揮打」等語（原審卷第一三
    一頁），被告丙○○於原審法院審理時供稱：「我有幫忙拉扯，我有搶對方拿的
    木棍，可能有拉倒」等語（原審卷第一三一頁），顯係避重就輕之詞，不足採信
    ，此外尚有秀傳紀念醫院診斷證明書四張（六一一號偵查卷第六、七、八、九頁
    ）、車損照片二張（六一一號偵查卷第十一頁）在卷可稽。又正當防衛必須對於
    現在不法之侵害始得為之，至於彼此互毆，又必一方初無傷人之行為，因排除對
    方不法之侵害而加以還擊，始得以正當防衛論，是無從分別何方為不法侵害之互
    毆行為，自不得主張防衛權，本件被告等人與庚○○○、乙○○等發生爭執頓起
    傷害及毀損之犯意，以一分擔之行為與告訴人庚○○○等一方互毆、砸車，雙方
    顯係相互基於不法侵害對方之意為之，與正當防衛情形並不相當，自均難以正當
    防衛為由卸責，被告另稱基於防衛之意對告訴人不法侵害加以還擊云云，亦不足
    採；又證人彭美艷於本院雖證稱：「：：：當時我們全家準備要睡覺了，乙○○
    、甲○○他們拿棍子來敲我們家的門，辛○○就拿扁擔打了過來，路口停了一輛
    車子，車上下來四個人，我就趕快報警，之後我就看到我家人都倒在地上」等語
    ，惟證人彭美艷係被告丙○○之妻，與告訴人等立場對立，所言不免偏頗，再證
    人林賜元於本院八十九年度上易字第二五三０號傷害案件中，證稱：「他（指丁○○）喝醉酒，老闆說他喝醉了，我就帶他回去，他回去後發生什麼事，我不知
    道」等語，亦無法證明被告丁○○未參與上開打鬥之行為，均難採為有利於被告
    之認定，辯護人請求鑑定被告丁○○之精神狀態，亦無必要，本件事證明確，被
    告犯行，均堪認定。
二、核被告所為，均係犯刑法第二百七十七條第一項之傷害罪、第三百五十四條之毀
    損罪。被告四人就前開傷害、毀損等二罪，有犯意之聯絡及行為之分擔，皆為共
    同正犯。被告等四人，以一分擔之行為分持木棍或扁擔同時傷害辛○○、庚○○○、甲○○、乙○○四人，並砸毀甲○○之自用小客車，為想像競合犯，應從一
    重之傷害罪處斷。原審對被告論罪科刑雖非無見，惟本件被告與告訴人雙方於前
    記時間發生爭執，並頓起衝突，黑暗中被告一方分持木棍扁擔毆打告訴人之一方
    ，同時砸毀告訴人甲○○之自用小客車，顯係基於傷人或砸車均在所不問的一個
    概括分擔行為而為之，既無從分辨何人打人，何人砸車，亦無從認為傷害與毀損
    二罪間係基於個別之犯意為之，原審予以分論併罰，尚有未洽。被告等上訴猶執
    陳詞否認犯罪，雖無可採，惟原審判決既有上述可議之處，即無可維持，應由本
    院予以撤銷改判。爰審酌被告四人之素行，及其等因細故即與庚○○○、乙○○
    等互毆、雙方均有受傷，而被告一方所受之傷害亦未輕於告訴人一方，且兩方迄
    未達成和解等一切情狀，量處如主文第二項所示之刑。又按刑法第四十一條已於
    被告行為後之九十年一月十日經總統公布施行，並於同年月十二日生效，該條第
    一項前段規定：「犯最重本刑為五年以下有期徒刑之刑之罪，而受六個月以下有
    期徒刑或拘役之宣告，因身體、教育、職業、家庭之關係或其他正當事由，執行
    顯有困難者，得以一元以上三元以下折算一日，易科罰金」，修正前刑法第四十
    一條規定：「犯最重本刑為三年以下有期徒刑以下之刑之罪，而受六月以下有期
    徒刑或拘役之宣告，因身體、教育、職業或家庭之關係，執行顯有困難者，得以
    一元以上三元以下折算一日，易科罰金」，兩相比較，自以裁判時修正後之刑法
    第四十一條對被告有利，爰併依修正後刑法第四十一條第一項之規定，諭知如主
    文第二項所示之易科罰金折算標準。
三、依刑事訴訟法第三百六十九條第一項前段、第三百六十四條、第二百九十九條第
    一項前段、刑法第二條第一項前段、第二百七十七條第一項、第三百五十四條、
    第五十五條、第四十一條第一項前段、罰金罰鍰提高標準條例第一項前段、第二
    項，判決如主文。
本案經檢察官壬○○到庭執行職務。
中      華      民      國      九十二     年     一      月   二十八   日
                                臺灣高等法院臺中分院刑事第十庭
                                      審判長法  官  林  照  明
                                            法  官  蔡  名  曜
                                            法  官  王      銘
右正本證明與原本無異。
不得上訴。
                                            書記官  洪  麗  華
中      華      民      國      九十二     年     一      月    三十    日
                                                                        Ｒ


司法院資訊處製作；財團法人民間司法改革基金會備份。
